臺灣雲林地方法院民事簡易判決
111年度港簡字第40號
原      告  摩根聯邦資產管理股份有限公司

法定代理人  李文明  
訴訟代理人  呂承謚  
            吳棋笙  
被      告  吳英田  
            吳冠嬅  
            張吳金女
            吳金分  
            吳麗雲  
            吳麗華  
            吳美燕  
            許育翠  
            許育瑞  
            許育逢  
上列當事人間請求撤銷遺產分割登記事件，本院於民國111年7月
28日言詞辯論終結，判決如下：
    主  文
原告之訴駁回。
訴訟費用由原告負擔。　　
    事實及理由
壹、程序事項
一、按訴狀送達後，原告不得將原訴變更或追加他訴，但請求之
    基礎事實同一者，不在此限，民事訴訟法第255條第1項第2
    款定有明文。本件原告起訴時原請求：㈠撤銷被告吳英田及
    姓名不詳之人士就如附表編號4、5所示之不動產，於民國10
    7年1月16日（嗣經原告更正為107年6月12日）所為之分割繼
    承行為，及於107年8月29日所為之所有權移轉登記之物權行
    為；㈡姓名不詳之被告應塗銷如附表編號1、2所示之不動產
    ，於107年8月29日以分割繼承登記為原因所為之所有權移轉
    登記。嗣經原告分別於111年3月21日、同年4月25日具狀更
    正本件當事人，並變更本件請求撤銷之標的為被告就如附表
    所示之不動產（下稱系爭遺產）所為之遺產分割協議債權行
    為及物權行為（見本院卷第57頁至第59頁、163頁至第167頁
    ），核與上開規定相符，應予准許。
二、被告吳英田、張吳金女、吳金分、吳麗雲、吳麗華、吳美燕、許育翠、許育瑞、許育逢經合法通知，未於言詞辯論期日到場，核無民事訴訟法第386條各款所列情形，爰依原告之聲請，由其一造辯論而為判決。
貳、實體事項　
一、原告主張：被告吳英田積欠原告信用卡債務本金新臺幣（下
    同）92,848元及利息未清償，被告吳英田已陷於無資力狀態
    。嗣被告吳英田之母即被繼承人蔡淑代於107年1月16日死亡
    ，其所遺留之系爭遺產應由全體繼承人公同共有，詎被告等
    為避免被告吳英田遭強制執行，竟於107年6月12日共同協議
    由被告吳冠嬅單獨取得系爭遺產全部（下稱系爭分割協議）
    ，並以系爭分割協議為登記原因辦理系爭土地所有權移轉登
    記（下稱系爭分割登記），而排除被告吳英田之權利，有害
    原告債權之實現。爰依民法第244條第1項及第4項規定，訴
    請撤銷系爭分割協議債權行為及系爭分割登記物權行為，及
    將系爭分割登記予以塗銷等語，並聲明如變更後訴之聲明。
二、被告吳冠嬅則以：一直以來都是其在照顧蔡淑代，其他被告
    沒有奉養，也沒有出錢、出力，所以其他被告將遺產分割給
    我，當作補償等語，並聲明：原告之訴駁回；另被告吳英田
    、張吳金女、吳金分、吳麗雲、吳麗華、吳美燕、許育翠、
    許育瑞、許育逢經本院合法通知，均未於言詞辯論期日到場
    ，亦均未提出任何書狀為爭執。
三、得心證之理由：
  ㈠本件原告主張被告吳英田積欠其信用卡債務未清償，已無資
    力，而蔡淑代死亡後遺有系爭遺產，由被告繼承，再經被告
    協議分割遺產，約定系爭遺產由被告吳冠嬅繼承，並辦理繼
    承登記移轉等情，業據原告提出本院111年度司執字第2160
    號債權憑證、被告吳英田109年度綜合所得稅各類所得資料
    清單及全國財產稅總歸戶財產查詢清單、家事事件公告查詢
    結果列印資料、本院110年3月31日雲院惠家司馨決107司繼
    字第375號函、本院107年度司繼字第375號裁定、蔡淑代繼
    承系統表及除戶謄本、戶籍謄本、臺灣新北地方法院111年3
    月25日新北院賢家科字第1110000319號函等件為憑（見本院
    卷第17頁至第23頁、第37頁至第41頁、第61頁至第95頁、第
    187頁），並有雲林縣北港地政事務所111年3月23日北地一
    字第1110002128號函暨所附系爭遺產於107年8月29日分割繼
    承登記資料在卷可參（見本院卷第119頁至第153頁）。被告
    吳冠嬅雖以前詞置辯，但就原告主張之上開事實未為爭執；
    而被告吳英田、張吳金女、吳金分、吳麗雲、吳麗華、吳美
    燕、許育翠、許育瑞、許育逢對於原告主張之事實，已於相
    當時期受合法之通知，而於言詞辯論期日不到場，亦未提出
    準備書狀爭執，依民事訴訟法第436條第2項、第280條第3項
    準用同條第1項前段之規定，視同自認。本院依調查證據之
    結果，堪信原告此部分主張為真實。　　
  ㈡按債務人所為之無償行為，有害及債權者，債權人得聲請法
    院撤銷之；債權人依第1項或第2項之規定聲請法院撤銷時，
    得並聲請命受益人或轉得人回復原狀。但轉得人於轉得時不
    知有撤銷原因者，不在此限，民法第244條第1項及第4項定
    有明文。次按民法第244條第1項及同條第2項所謂無償或有
    償行為，係以債務人與第三人間之行為有無互為對價關係之
    給付為其區別標準（最高法院101年度台上字第498號判決意
    旨參考）。就共同繼承人間所為之遺產分割協議，其評價上
    究屬無償行為抑或有償行為，應綜合斟酌該繼承人放棄取得
    遺產之原因，衡諸一般社會常情，繼承人於分割遺產時，往
    往會考量被繼承人生前意願，繼承人對被繼承人之貢獻，有
    無扶養之事實，家族成員間之感情，被繼承人對各繼承人生
    前已給與之財產，承擔祭祀義務等諸多因素，始能達成遺產
    之分割協定，且上開各種因素亦不失為分割協議之對價。如
    僅因欠債之人未受遺產分配，即推認系爭遺產分割協議為無
    償行為，顯已過度箝制繼承人處分遺產之自由。再者，民法
    第244條所定撤銷權之立法目的，係在保全債務人原有之清
    償力，非在使債務人增加其清償力，債務人原有之清償力如
    因有償或無償行為致積極財產減少而有害債務人之清償力時
    ，始准其債權人行使撤銷權撤銷有害之行為，故債權人應以
    債務人個人財產為其信賴之基礎，其對債務人之被繼承人之
    期待，顯難有保護之必要。
  ㈢經查，證人吳明倫到庭證稱：蔡淑代生前因病長期臥床於住
    家，生活起居及進食均需要他人協助，無法自行下床。當時
    除了被告吳冠嬅在扶養、照護蔡淑代之外，其他繼承人因為
    外嫁、失聯或居住於北部，均無出錢或出力扶養蔡淑代。蔡
    淑代過世後，吳冠嬅到處尋找其他繼承人，經其他繼承人同
    意後蓋章於系爭遺產分割協議書上等語明確，堪信被告吳冠
    嬅辯稱均係由其照顧蔡淑代，其餘被告沒有扶養，所以同意
    將遺產分割予被告吳冠嬅作為補償等情為真實。又被告張吳
    金女、吳金分、吳麗雲、吳麗華、吳美燕、許育翠、許育瑞
    、許育逢均非原告之債務人，然亦未繼承系爭遺產，若被告
    吳英田所為遺產分割協議係有意損害原告之債權，被告張吳
    金女、吳金分、吳麗雲、吳麗華、吳美燕、許育翠、許育瑞
    、許育逢殊無一併放棄繼承系爭遺產權利之理。本院依證據
    調查之結果，堪信被告等人所為遺產分割協議，並非以無償
    方式詐害原告之債權為目的，亦非屬詐害原告之行為，而係
    基於上開親情、被告吳冠嬅扶養蔡淑代之事實及補償等諸多
    考量所為決定。原告如認被告係以分割遺產協議之無償行為
    損害原告之債權，即應負積極之舉證責任，然原告對此未能
    舉證以實其說，其請求自屬無據，應予駁回。
四、從而，被告就系爭遺產所為之遺產分割協議債權行為及物權
    行為非屬無償行為，則原告依民法第244條第1項、第4項規
    定，請求被告就系爭遺產於107年6月12日所為之遺產分割協
    議債權行為，及於107年8月29日所為之所有權移轉登記之物
    權行為應予撤銷；並請求被告吳冠嬅應塗銷如附表所示之不
    動產，於107年8月29日以分割繼承登記為原因所為之所有權
    移轉登記，均為無理由，應予駁回。
五、訴訟費用負擔之依據：民事訴訟法第78條。
中　　華　　民　　國　　111 　年　　8 　　月　　25　　日
                  北港簡易庭      法  官  詹皇輝
以上正本證明與原本無異。
如不服本判決，應於送達後20日內，向本院北港簡易庭提出上訴
狀並表明上訴理由，如於本判決宣示後送達前提起上訴者，應於
判決送達後20日內補提上訴理由書（須附繕本）。
中　　華　　民　　國　　111 　年　　8 　　月　　25　　日
                                  書記官  伍幸怡
　　　　　　　　　
附表：　　　　　　　　　
編號 被繼承人蔡淑代之遺產 種類    權利範圍  1 雲林縣○○鎮○○段000○0地號 土地 4分之1  2 雲林縣○○鎮○○段000地號 土地 8分之1  3 雲林縣○○鎮○○段000地號 土地 全部  4 雲林縣○○鎮○○段000地號 土地 全部  5 雲林縣○○鎮○○段000地號 土地 全部  6 雲林縣○○鎮○○段0000地號 土地 4分之1